臺灣高等法院臺中分院刑事判決　　　　　　　　　九十一年度上易字第一一五三號
　　上　訴　人
　　即　被　告　庚○○
　　選任辯護人　黃怡瑜
　　選任辯護人　張志新
　　上　訴　人
　　即　被　告　戊○○
右上訴人因竊盜案件，不服臺灣彰化地方法院九十一年度易字第六一一號中華民國九
十一年三月十九日第一審判決（起訴案號：臺灣彰化地方法院檢察署九十年度偵字第
一二三三號），提起上訴，本院判決如左：
      主  文
原判決關於戊○○、庚○○部分撤銷。
戊○○、庚○○結夥三人以上竊盜，戊○○處有期徒刑柒月，庚○○處有期徒刑捌月
。
      事  實
一、戊○○有傷害前科、庚○○有竊盜、搶奪、強盜等前科 (均不構成累犯），與丙○○（業經判決確定）、黃炳文 (業已死亡，經判決不受理）四人均係聾啞之人
    ，於民國 (下同）九十年一月二十八日，在彰化縣和美鎮麥當勞用餐時，由戊○○提議行竊，四人乃基於共同意圖為自己不法所有之犯意聯絡，在同日下午四時
    二十分許，搭乘丙○○駕駛其母親王蔡淑慧所有之車牌號碼ＱＴ─６００９號廂
    型車，途經彰化縣和美鎮○○里○○路一○一號己○○住宅外，見該建築物後門
    未關，丙○○即停車並在車上等候接應，黃炳文負責把風，庚○○與戊○○二人
    則由後門進入己○○住處，並在一樓辦公桌及二樓房間竊取行動電話二具、玉珮
    一只、女用玉鐲一只、女用手錶一只及計算機一台等物，得手後適房客丁○○返
    回，發現二人在屋內行竊，庚○○及戊○○二人即逃離，並搭乘丙○○所駕駛上
    開廂型車逃逸，經報警後循上開車牌號碼查獲。
二、案經彰化縣警察局和美分局報請台灣彰化地方法院檢察署檢察官偵查起訴。
      理  由
一、訊據被告庚○○矢口否認犯罪，辯稱：當天在麥當勞的時候並沒有提議要去行竊
    ，是在回家的途中，丙○○因接聽電話而將車子停在路邊，戊○○說他朋友住在
    那裡，我便隨同他下車，因為戊○○進去很久，我想回家才進去叫戊○○出來，
    進去時看到戊○○從二樓下來，戊○○以手勢告訴我要偷東西，我表示不要，戊○○作勢要打我，我害怕就跑出來，我沒有看到任何人，警局製作筆錄時，因為
    我書讀的不多，筆錄內容我看不清楚，雖然有通譯比得也不清楚，所以警訊筆錄
    是抄丙○○、戊○○的，我不知道我舅舅有在場云云。被告戊○○僅坦承竊取二
    支行動電話，否認竊取其他物品。惟查被害人即屋主己○○於警訊時證述：被竊
    時我不在家，係房客丁○○以電話通知我房間遭小偷翻箱倒櫃叫我回家清點，經
    過清點發現被竊財物共有玉珮一只（約新台幣五百元）、女用玉鐲一個（約新台
    幣五百元）、手機二支（合計約新台幣八千元）、計算機一台（約新台幣一百元
    ）、女用手錶一個（約新台幣三百元）等語，並有現場照片四張在卷可稽，照片
    顯示樓上、樓下抽屜均被打開，床舖被掀，現場凌亂，確有被翻動行竊之跡象，
    次查證人丁○○於警訊中證稱：「我於本日（即九十年一月二十八日）外出購物
    回家，一打開門就發現兩名竊嫌在樓下翻箱倒櫃，竊嫌見我進門就往外衝，我捉
    住其中一名竊嫌，仍被其掙脫．．．兩名竊嫌即搭乘ＱＴ─六○○九號廂式客車
    離去」等語，又經警方提示被告口卡供其指認後，證人丁○○指認當時被他抓之
    一人即為被告庚○○無誤，於本院調查時證述：該屋子是我租的，當天我回來，
    由前門進入，我用鑰匙將門打開，發現有人在客廳翻東西，我就喊抓賊，我看到
    一個由後門跑了，另外壹個由我前門要跑，我有摸到他的身體但是沒有抓到他，
    我追他們大約離我房子五十公尺的地方就看到他們跳上一部車子離開了，我有將
    車號記下來，我要抓的那個人，在警局指認就是庚○○，當時我發現樓下、樓上
    都有被翻，我怕房東有丟掉東西，才問房東是否要報警，房東告訴我他有丟掉手
    機，還有其他東西，我沒有丟掉什麼東西等語。再查被告庚○○於通譯甲○○（
    任職於彰化縣聲暉協進會）之協助翻譯下，於警詢中供稱：「我們在和美麥當勞
    用餐時，戊○○提議說要去偷東西，我們用完餐後欲返回鹿港，行經和美鎮○○
    路一○一號時，剛好該房子後門沒有關，戊○○就用手勢比說要進去偷東西．．
    ．．．就跟戊○○下車，小馬（即「黃炳文」）亦下車在外面幫我們把風，從後
    門進入屋內，當時丙○○在車上．．．．．有看到戊○○拿二支行動電話，停留
    約十分鐘，拿完東西之後，戊○○用手勢要我趕快跑，跑到屋外時失主剛好回來
  ，我們有跟他碰面，我們就趕緊駕車駛離」等語，證人即警訊通譯甲○○於本院
    調查時證述：庚○○警訊筆錄是我擔任通譯的，警訊筆錄內容沒有錯誤，我通譯
    完後也有讓他們看筆錄確認無誤後才簽名的等語，被告庚○○之警訊筆錄係於九
    十年一月三十日制作，被告戊○○之警訊筆錄則在九十年二月三日制作，自無抄
    襲被告戊○○筆錄之可能，而被告丙○○警訊筆錄供稱並不知被告二人下車行竊
    之事，與被告庚○○上開警訊所述不合，亦無抄襲之情事，被告庚○○於原審法
    院訊問時亦供稱警訊時其舅舅（非喑啞人）林金追有在場等語，另被告戊○○於
    其胞弟黃永川陪同下，在警詢中供稱：我與庚○○、丙○○、黃炳文四人於行竊
    前即講好，他們都知道，是我與庚○○進入丙○○擔任駕駛及把風，黃炳文把風
    ，是丙○○提議行竊等語，於原審法院九十年十二月二十四日以文字筆談之方式
    訊問時亦供承：在麥當勞有討論行竊之事，共犯丙○○業經原審法院判處有期徒
    刑六月，緩刑參年確定，參以被告戊○○始終無法供出住於該處朋友之姓名，若
    非行竊何以在該處停車，堪認本件確係被告二人與丙○○、黃炳文事先謀議行竊
    ，再分由被告戊○○及庚○○二人進入屋內行竊、黃炳文在外把風、丙○○在車
    上等候並負責接應無誤。被告庚○○上開所辯顯係脫卸之詞，被告戊○○稱僅偷
    二支手機亦係避重就輕之詞，均不足採，至被告戊○○於本院調查中稱：是去找
    朋友，當時門沒關，後來我發現那個地方不是朋友的住處，進去後發現有東西，
    才起意行竊，丙○○就提議將東西帶出來，庚○○有說不要拿，要走了，是丙○○叫他們把東西帶走，我只有拿手機，沒有到樓上，庚○○沒有拿東西，並未看
    到屋主回來，是用走的離開云云，非惟與其上開警訊、原審之供述不合，亦與被
    害人己○○、證人丁○○上述之證述及共犯庚○○警訊供述不合，顯係迴護被告
    庚○○之詞，同不足採，另被告庚○○於警訊所稱：戊○○用手勢比說要進去偷
    東西，我說不要，戊○○就用手打我的手勢威脅我，因我害怕，所以就跟戊○○
    下車等語，與其之後所稱：因為戊○○進去很久，才進去叫戊○○出來等語不合
    ，況被告等既於麥當勞用餐時即合議行竊如上述，嗣於途經被害人己○○住處見
    後門未關即停車，被告庚○○且一同進入宅內行竊，上開警訊所稱戊○○作勢要
    打他威脅他一起行竊，方下車等語，亦不足採信。本件事證已臻明確，被告犯行
    均堪認定。被告庚○○選任辯護人請求訊問證人林金追是否於被告庚○○之警訊
    筆錄制作完畢後方至警局，本院認本件事證已明，爰不再傳訊，併予敘明。
二、核被告戊○○、庚○○所為，均係犯刑法第三百二十一條第一項第四款之結夥三
    人以上竊盜罪。被告戊○○、庚○○與黃炳文、丙○○就上開犯行，有犯意聯絡
    及行為分擔，為共同正犯。被告等均係瘖啞之人，依法減輕其刑，原審予以論罪
    科刑，固非無見，惟查原審既認定被告係瘖啞之人，未減輕其刑，亦未明不予
    減輕之理由，尚有未洽，被告庚○○上訴否認犯罪，被告戊○○以僅偷二支行動
    電話為由上訴，雖均無理由，然原審判決既有如上未當之處，應由本院將其此部
    分撤銷改判，爰審酌被告等犯罪之動機、目的及於日間侵入他人住宅行竊之手段
    、被害人所受之損失暨被告戊○○提議行竊，坦承部分犯行、被告庚○○飾詞卸
    責之態度且係於假釋付保護管束中再犯本案 (詳台灣高等法院被告全國前案紀錄
    表）等一切情狀，分別量處如主文第二項所示之刑。
三、據上論斷，應依刑事訴訟法第三百六十九條第一項前段、第三百六十四條、第二
    百九十九條第一項前段、刑法第二十八條、第三百二十一條第一項第四款、第二
    十條，判決如主文。
本案經檢察官乙○○到庭執行職務。
中      華      民      國    九十一     年     十一      月     五     日
                                   臺灣高等法院臺中分院刑事第九庭
                                         審判長法  官  陳  筱  珮
                                               法  官  吳  重  政
                                               法  官  康  應  龍
右正本證明與原本無異。
不得上訴。
                                               書記官  黃  薰  慧
中      華      民      國    九十一     年     十一      月     六     日
                                                                        Ｆ
